【裁判字號】    89,上訴,1975
【裁判日期】    890321
【裁判案由】    違反槍砲彈藥刀械管制條例
【裁判全文】
臺灣高等法院刑事判決                  八十九年度上訴字第一九七五號
    上 訴 人即
    被      告  甲○○
右上訴人因違反槍砲彈藥刀械管制條例案件，不服台灣桃園地方法院八十八年度訴字
第一五五八號中華民國八十九年三月二十一日第一審判決（起訴案號：台灣桃園地方
法院檢察署八十八年度偵字第一五七三七號），提起上訴，本院判決如左：
    主  文
上訴駁回。
    事  實
一、甲○○於民國八十七年十二月下旬某日，在桃園縣桃園市○○路與鎮一街口之便
    利超商前，拾獲他人棄置具殺傷力ＣＯＬＴ廠半自動手槍製造之金屬玩具手槍一
    把（槍枝管制編號：0000000000號）及具有殺傷力改造之子彈五顆、
    不具殺傷力之子彈一顆後，將之放置於桃園縣蘆竹鄉山鼻村一鄰蕃子厝四十號住
    處，未經許可而持有該槍枝、子彈。嗣於八十八年十月六日上午五時許，甲○○
    將上開槍、彈置放腰際走出家門時，在前開住處前為警查獲，並扣得前開具殺傷
    力仿ＣＯＬＴ廠半自動手槍製造之金屬玩具手槍一把、具殺傷力之子彈五顆（經
    鑑定試射一顆，拆解一顆，餘三顆）、不具殺傷力之子彈一顆。
二、案經桃園縣警察局桃園分局報請台灣桃園地方法院檢察署檢察官偵查起訴。
        理  由
一、訊據被告甲○○固坦承持有前揭槍、彈，(見原審卷第１３頁及本院審判筆錄)惟
    辯稱：扣案手槍之「爪勾」確已損壞，根本無法抓取彈匣內之子彈供正常使用，
    應是不具殺傷力之手槍，鑑定結果可能係單純將子彈直接裝上而試射，並非以一
    般正常使用方式來鑑定云云，惟查，前揭事實業據被告於警訊、偵查中坦承不諱
    ，(見偵查卷第６，１５頁)並有該槍、彈扣案可資佐証，而扣案槍、彈經送內政
    部警政署刑事警察局、法務部調查鑑定結果，均認該把手槍係仿ＣＯＬＴ廠半自
    動手槍製造之金屬玩具槍，槍管已貫通，機械性能良好，認具殺傷力，送鑑子彈
    六顆，其中一顆認係土製彈殼加裝直徑約九．八ＭＭ金屬彈頭而成之土製子彈，
    經試射，無法擊發，認不具殺傷力；另五顆認係玩具彈殼加裝直徑約六ＭＭ金屬
    彈頭改造而成，經試射壹顆，可擊發，認具殺傷力，此有內政部警政署刑事警察
    局於八十八年十一月二十二日刑鑑字第一二二一二０號鑑驗通知書、法務部調查
    局（八八）陸（三）字第八九一三０六０一號鑑定通知書附卷可稽（見偵查卷第
    ２０頁，原審卷第１６頁），被告於本院審理時仍辯稱爪勾損壞，槍枝無殺傷力
    云云，然扣案之槍、彈經檢察官及原審先後送內政部警政署刑事警察局、法務部
    調查鑑定結果，均認該把手槍係仿ＣＯＬＴ廠半自動手槍製造之金屬玩具槍，槍
    管已貫通，機械性能良好，認具殺傷力，送鑑子彈六顆，其中一顆認係土製彈殼
    加裝直徑約九．八ＭＭ金屬彈頭而成之土製子彈，經試射，無法擊發，認不具殺
    傷力；另五顆認係玩具彈殼加裝直徑約六ＭＭ金屬彈頭改造而成，經試射壹顆，
    可擊發，認具殺傷力，此有前開號鑑驗通知書及鑑定通知書附卷可稽，關於槍枝
    雖經刑事警察局以性能檢驗法為鑑定並稱機械性能良好，原審於被告提出該槍爪
    勾以損壞之抗辯後又送調查局鑑定，仍稱機械性能良好，其槍管已有改造的事實
    ，發射送鑑改造子彈，具有殺傷力，屬於槍砲彈藥刀械管制條例的槍械彈藥，有
    上開鑑定文件可稽，況被告所稱該槍爪勾壞掉，是警察告訴他的云云，但倘連警
    察都知爪勾掉壞，何以兩個專業鑑定機關均未發現仍作機械性能良好知鑑定，況
    辦案之警察如認該槍爪勾已壞，豈會未在移送資料說明而私自告訴被告之理，是
    被告前開辯詞，核與事實不符，顯係畏罪卸責之詞，無足採信。本件事証明確，
    被告犯行洵堪認定。
二、原審以被告罪證明確，核被告之所為，係違反槍砲彈藥刀械管制條例第十一條第
    四項之未經許可持有可發射子彈具有殺傷力之槍枝罪及第十二條第四項之未經許
    可持有子彈罪。被告所犯前開二罪，為一行為觸犯數罪名，係想像競合犯，應從
    較重之持有槍枝罪處斷。爰引用槍砲彈藥刀械管制條例第十一條第四項、第十二
    條第四項，刑法第十一條前段、第五十五條、第四十二條第二項、第三十八條第
    一項第一款，罰金罰鍰提高標準條例第二條，現行法規所定貨幣單位規定，並審
    酌被告持有槍彈對人身安全、社會治安所可能造成之危害甚鉅，原應重懲，惟念
    其長期持有，並未持之犯罪，尚未造成實害，及犯後之態度等一切情狀，量處如
    原審主文所示之刑，就罰金部分，並諭知易服勞役之折算標準，用資懲儆。至於
    槍砲彈藥刀械管制條例第十九條第一項雖明定被告所犯持有可發射子彈具殺傷力
    槍枝罪，且經判處有期徒刑者，應於刑之執行完畢或赦免後，令入勞動場所，強
    制工作，期間為三年；惟該項規定因違反憲法第二十三條所揭示之比例原則，業
    經司法院大法官會議第四七一號解釋於八十七年十二月十八日宣告上開法文違憲
    ，原審認本案被告雖長期持有槍彈，惟其行為並未造成實害，應認其尚不具社會
    危險性，無預防矯治其社會危險性之必要，無庸為強制工作之宣告，且以扣案之
    具殺傷力仿ＣＯＬＴ廠半自動手槍製造之金屬玩具手槍壹把（槍枝管制編號：0
    000000000號）、扣案之子彈三顆，均係屬違禁物，爰依刑法第三十八
    條第一項第一款規定宣告沒收。另扣案具有殺傷力子彈二顆，因鑑定試射一顆、
    拆解一顆已滅罄，無從為沒收，故不另為沒收之諭知。認事用法並無不合，量刑
    亦屬適當，被告上訴意旨仍執前詞否認犯罪而指摘原判決不當，為無理由，應予
    駁回。
五、據上論斷，應依刑事訴訟法第三百六十八條，判決如主文。
本案經檢察官沈明倫到庭執行職務。
中    華    民    國    八十九    年       七       月        六        日
                            臺灣高等法院刑事第九庭
                                審判長法  官  李  文  成
                                      法  官  官  有  明
                                      法  官  周  盈  文
右正本證明與原本無異。
如不服本判決應於收受送達後十日內向本院提出上訴書狀，其未敘述上訴之理由者並
得於提起上訴後十日內向本院補提理由書（均須按他造當事人之人數附繕本）。
                                      書記官  楊  國  明
中    華    民    國    八十九    年       七       月       十一       日
附論罪科刑依據之法條：
槍砲彈藥刀械管制條例第十一條第四項、第十二條第四項
槍砲彈藥刀械管制條例第十一條
未經許可，製造、販賣或運輸第四條第一款所稱其他可發射金屬或子彈具有殺傷力之
各式槍砲者，處五年以上有期徒刑，併科新台幣一千萬元以下罰金。
未經許可，轉讓、出租或出借前項所列槍砲者，處三年以上十年以下有期徒刑，併科
新台幣七百萬元以下罰金。
意圖供自己或他人犯罪之用，而犯前二項之罪者，處無期徒刑或七年以上有期徒刑，
併科新台幣一千萬以下罰金。
未經許可，持有、寄藏或意圖販賣販賣而陳列第一項所列槍砲者，處一年以上七年以
下有期徒刑，併科新台幣七百萬元以下罰金。
第一項至第三項之未遂犯罰之。
槍砲彈藥刀械管制條例第十二條
未經許可，製造、販賣或運輸子彈者，處一年以上七年以下有期徒刑，併科新台幣五
百萬元以下罰金。
未經許可，轉讓、出租或出借子彈者，處六月以上五年以下有期徒刑，併科新台幣三
百萬元以下罰金。
意圖供自己或他人犯罪之用，而犯前二項之罪者，處三年以上十年以下有期徒刑，併
科新台幣七百萬元以下罰金。
未經許可，持有、寄藏或意圖販賣而陳列子彈者，處五年以下有期徒刑，併科新台幣
三百萬元以下罰金。
第一項至第三項之未遂犯罪之。


司法院資訊處製作；財團法人民間司法改革基金會備份。
